臺灣臺南地方法院刑事判決
110年度訴字第725號
公  訴  人  臺灣臺南地方檢察署檢察官
被      告  姚健成




上列被告因傷害案件，經檢察官提起公訴（110年度偵字第7577
號），本院判決如下：
    主  文
姚健成無罪。
    理  由
一、公訴意旨略以：被告姚健成與陳國瑋前為同事關係，同在位
    於臺南市○○區○○路000號3樓「大員皇冠假日酒店」任職，姚
    健成於民國110年1月29日18時30分許，在上述酒店廚房內，
    因上菜事宜與陳國瑋發生爭執，一時氣憤，即基於傷害他人
    身體之犯意，先徒手抓陳國瑋之衣領、再推陳國瑋之頭部撞
    擊牆壁，致陳國瑋受有頭皮疼痛之傷害。因認被告姚健成涉
    犯刑法第277條第1項之普通傷害罪嫌云云。
二、證據能力部分：按犯罪事實應依證據認定之，無證據不得認
    定犯罪事實；有罪之判決書應於理由內記載認定犯罪事實所
    憑之證據及其認定之理由，刑事訴訟法第154條第2項及第31
    0條第1款分別定有明文。而犯罪事實之認定，係據以確定具
    體的刑罰權之基礎，自須經嚴格之證明，故其所憑之證據不
    僅應具有證據能力，且須經合法之調查程序，否則即不得作
    為有罪認定之依據。倘法院審理之結果，認為不能證明被告
    犯罪，而為無罪之諭知，即無前揭第154條第2項所謂「應依
    證據認定」之犯罪事實之存在。因此，同法第308條前段規
    定，無罪之判決書只須記載主文及理由。而其理由之論敘，
    僅須與卷存證據資料相符，且與經驗法則、論理法則無違即
    可，所使用之證據亦不以具有證據能力者為限，即使不具證
    據能力之傳聞證據，亦非不得資為彈劾證據使用。故無罪之
    判決書，就傳聞證據是否例外具有證據能力，本無須於理由
    內論敘說明（最高法院100年度臺上字第2980號、第5282號
    判決意旨可資參照）。
三、按犯罪事實應依證據認定之，無證據不得認定犯罪事實。不
    能證明被告犯罪者，應諭知無罪之判決。刑事訴訟法第154
    條第2項、第301條第1項分別定有明文。次按認定不利於被
    告之事實，須依積極證據，茍積極證據不足為不利於被告事
    實之認定時，即應為有利於被告之認定，更不必有何有利之
    證據。而認定犯罪事實所憑之證據，雖不以直接證據為限，
    間接證據亦包括在內，然無論直接或間接證據，其為訴訟上
    之證明，須於通常一般之人均不致有所懷疑，而得確信其為
    真實之程度者，始得據之為有罪之認定，倘其證明尚未達到
    此一程度，而有合理之懷疑存在，致使無從為有罪之確信時
    ，即應為無罪之判決（最高法院30年度上字第816號、76年
    度臺上字第4986號判例意旨參照）。再按檢察官就被告犯罪
    事實，應負舉證責任，並指出證明之方法，刑事訴訟法第16
    1條第1項定有明文。故檢察官對於起訴之犯罪事實，應負提
    出證據及說服之實質舉證責任。倘其所提出之證據，不足為
    被告有罪之積極證明，或其指出證明之方法，無從說服法院
    以形成被告有罪之心證，基於無罪推定之原則，自應為被告
    無罪判決之諭知（最高法院92年度臺上字第128號判例意旨
    參照）。又按，刑事被告並無自證己罪之義務，其在訴訟上
    所為之辯解，只須達於對起訴事證提出合理質疑之程度為已
    足，檢察官如對被告所舉反證仍有爭執，即應依刑事訴訟法
    第161條規定積極舉證釋疑。被告等既堅決否認犯罪，檢察
    官所舉證據復不足以使法院產生有罪之心證，原判決因認被
    告等犯罪不能證明，於法尚無不合（最高法院97年度台上字
    第3099號判決意旨參照）。
四、本件公訴人認被告姚健成涉犯刑法第277條第1項之普通傷害
    罪嫌犯行，無非係以告訴人陳國瑋之指述、被告於警、偵訊
    中之供述及郭綜合醫院診斷證明書為據。惟訊問被告固坦承
    有抓告訴人衣領，惟否認有傷害告訴人的意思，辯稱：伊沒
    有要推告訴人去撞牆，也不確定有沒有因此讓告訴人頭部撞
    到牆壁等語。經查：
　㈠告訴人固指稱：「那時客人趕著催菜，菜從菜梯上來，經理
    要我把菜放進一台大黑車，要我放在一廳跟二廳中間的安全
    門那邊，那時我同事柯慧勇說餐車放那邊不好看，要我推回
    去備餐間，那時經理出去，回來時看到我沒有照他的話做，
    突然很生氣的抓我上領，把我推去撞牆，當時我頭很痛。」
    等語（見警卷第11頁）。惟經本院勘驗現場監視錄影光碟結
    果：「1.陳國瑋推門進入中央畫面之走廊後，姚建成緊跟於
    後亦推門進入畫面內。2.陳國瑋轉身看向姚建成之同時，姚
    建成以右手拉住陳國瑋之外套，將其拉往右方畫面之門邊，
    並以左手拉扯陳國瑋之右邊衣領，使陳國瑋身體貼在身後之
    門上。」有本院勘驗筆錄可參（見本院卷第73頁）。依勘驗
    結果可知被告確實無推告訴人之頭部去撞擊牆壁之行為。
  ㈡又本院函詢「大員皇冠假日酒店」關於本件衝突之調查結果
    ，該酒店調查結果亦為被告有動手拉告訴人衣領等語，有該
    酒店員工違紀通知單可憑（見本院卷第47頁），核與本院勘
    驗之結果相同。
  ㈢另告訴人雖提出郭綜合醫院診斷證明書1份（見警卷第17頁）
    為證，其上記載之診斷結果為「頭皮疼痛」，但告訴人就診
    日期為110年2月9日，距告訴人指稱被告推其頭部撞擊牆壁
    之日期已相隔逾11日，則告訴人之頭皮疼痛是否被告所造成
    即非無疑。再經本院函詢郭綜合醫院，告訴人就診時檢查之
    狀況如何？該院回覆稱：「病患陳國瑋於民國110年2月9日
    至本院急診就診，主訴遭人推去撞牆導致後腦勺疼痛；理學
    檢查結果：後腦勺疼痛、頭部無其他傷痕。因病患當時無明
    顯症狀，故未安排其他頭部檢查。」，有台南市郭綜合醫院
    110年10月1日郭綜事字第1100000452號函及病歷資料（見本
    院卷第53-58頁）可參。從上開醫院檢查結果可知，所謂後
    腦勺疼痛乃告訴人自己之陳述，就診時告訴人頭部無其他傷
    痕。佐以前開勘驗結果，被告並無推告訴人頭部撞擊牆壁之
    行為，因此，殊難認定告訴人後腦勺疼痛係被告所造成之結
    果。
五、綜上所述，檢察官就被告涉犯傷害罪乙節，所提出之證據尚
    不足證明被告有此犯行，且缺乏其他積極、直接之證據以證
    明被告拉扯告訴人之衣領，使告訴人身體貼在身後之門上確
    已造成告訴人身體受有傷害，而與傷害罪之構成要件相符合
    。因此，參酌前開最高法院判決意旨，本院依公訴人所舉之
    證據就被告涉犯上述罪名乙事，尚無法形成被告確有此傷害
    犯行之確信，參諸前開說明，被告之犯行無法證明，自應為
    無罪之諭知。
據上論斷，應依刑事訴訟法第301條，判決如主文。
本案經檢察官莊立鈞起訴，檢察官董和平到庭執行職務。

中　　華　　民　　國　　110 　年　　11　　月　　23　　日
　　　　　　　　　刑事第二庭  審判長  法　官  彭喜有
                                      法  官  洪士傑
                                      法  官  蔡盈貞
以上正本證明與原本無異
如不服本判決應於收受本判後20日內向本院提出上訴書狀，並應
敘述具體理由。其未敘述上訴理由者，應於上訴期間屆滿後20日
內向本院補提理由書狀（均須按他造當事人之人數附繕本）「切
勿逕送上級法院」。
  　　　　　　　　　　　　　　　書記官　陳冠廷
中　　華　　民　　國　　110 　年　　11　　月　　23　　日